【裁判字號】    99,監宣,24
【裁判日期】    990531
【裁判案由】    監護宣告
【裁判全文】
臺灣雲林地方法院民事裁定              99年度監宣字第24號
聲  請  人  丙○○
相  對  人  乙○○
關  係  人  甲○○
上列聲請人聲請監護宣告事件，本院裁定如下：
    主    文
宣告乙○○（男、民國○○年○ 月○ 日生、國民身分證統一編號：
Ｚ000000000號）為受監護宣告之人。
選定丙○○（女、民國○○年○ 月○○日生、國民身分證統一編號：
Ｚ000000000號）為受監護宣告人之監護人。
指定甲○○（男、民國○○年○ 月○○日生、國民身分證統一編號：
Ｚ000000000號）為會同開具財產清冊之人。
聲請費用新臺幣壹仟元由受監護宣告之人負擔。
    理    由
一、聲請意旨略以：聲請人丙○○為相對人之母，關係人甲○○
    則為相對人之胞弟。相對人於民國（下同）99年1 月3 日起
    因車禍受有嚴重頭部外傷併右側顱內出血之傷害，經送醫診
    治至今仍有右側肢體無力，無法自理生活，須旁人照護之情
    形，近日甚且已因精神障礙或其他心智缺陷，致不能為意思
    表示或受意思表示，或不能辨識意思表示之效果，有診斷證
    明書可證。爰依民法第14條第1 項、民事訴訟法第597 條第
    1 項之規定，聲請對其為監護之宣告，並依民法第1111條之
    規定，指定聲請人為相對人之監護人，暨指定關係人甲○○
    為會同開具財產清冊之人等語。
二、按對於因精神障礙或其他心智缺陷，致不能為意思表示或受
    意思表示，或不能辨識其意思表示之效果者，法院得因本人
    、配偶、四親等內之親屬、最近一年有同居事實之其他親屬
    、檢察官、主管機關或社會福利機構之聲請，為監護之宣告
    。受監護宣告之人應置監護人；法院為監護之宣告時，應依
    職權就配偶、四親等內之親屬、最近一年有同居事實之其他
    親屬、主管機關、社會福利機構或其他適當之人選定一人或
    數人為監護人，並同時指定會同開具財產清冊之人。法院為
    前項選定及指定前，得命主管機關或社會福利機構進行訪視
    ，提出調查報告及建議。監護之聲請人或利害關係人亦得提
    出相關資料或證據，供法院斟酌。法院選定監護人時，應依
    受監護宣告之人之最佳利益，優先考量受監護宣告之人之意
    見，審酌一切情狀，並注意下列事項：(一)受監護宣告之人之
    身心狀態與生活及財產狀況。(二)受監護宣告之人與其配偶、
    子女或其他共同生活之人間之情感狀況。(三)監護人之職業、
    經歷、意見及其與受監護宣告之人之利害關係。(四)法人為監
    護人時，其事業之種類與內容，法人及其代表人與受監護宣
    告之人之利害關係，民法第14條第1 項、第1110條、第1111
    條、第1111條之1 分別定有明文。
三、經查，聲請人上開主張，業據其提出戶籍謄本、財團法人彰
    化基督教醫院雲林分院診斷證明書等件為證，且相對人經本
    院法官在鑑定人即財團法人彰化基督教醫院雲林分院醫師程
    萬春前呼喚其姓名均無反應，並經鑑定人程萬春醫師鑑定稱
    ：個案係嚴重頭部受傷患者，有臚內出血，腦部挫傷之情形
    ，在本院手術治療，經治療後，目前意識不清，無法言語，
    無法照顧自己日常生活，目前相對人已達不能為意思表示、
    受意思表示或不能辨識其意思表示之程度等語，有鑑定筆錄
    在卷可稽，堪信聲請人之主張屬實。本院審酌上情，認為相
    對人現已呈現意識不清、無法言語之狀態，而無法表達其內
    心意思，日常生活起居均須他人協助照護，已達不能為意思
    表示或受意思表示之情狀，故聲請人聲請對相對人為監護之
    宣告為有理由，應予准許。
四、次查，聲請人丙○○為受監護宣告人之母，相對人無配偶、
    子女，其父程萬福業已死亡，雖有胞弟三人，但大弟及二弟
    則患有智能之障礙，三弟則遠居於臺北縣之情，則據聲請人
    陳述明確，並有戶籍謄本、親屬系統表等件附卷可參。本院
    審酌上情，並考量聲請人係受監護宣告人之母，並有意願擔
    任受監護宣告人之監護人，而受監護宣告人目前安置於私立
    玉妹紀念護理之家接受專業照護，位處雲林縣境內，聲請人
    亦便於就近探視照顧，反觀受監護宣告人之大弟及二弟則患
    有智能之障礙，渠等日常生活尚須他人協助照顧，顯不宜擔
    任受監護宣告人之監護人，又受監護宣告人之三弟即關係人
    甲○○，則住居於臺北縣，與受監護宣告人安置處所相距甚
    遠，亦不便於監護照顧等情狀，認聲請人應有監護受監護宣
    告人之能力，並適於任之，是由聲請人丙○○任監護人，符
    合受監護宣告人乙○○之最佳利益，爰依前揭規定，選定聲
    請人丙○○為受監護宣告之人乙○○之監護人。另本院參酌
    關係人甲○○為受監護宣告人之胞弟，且有擔任會同開具財
    產清冊之人之意願，有同意書在卷可查，爰依上揭規定，指
    定關係人甲○○為會同開具財產清冊之人。
五、依民事訴訟法第608 條第1 項，裁定如主文。
中    華    民    國    99    年    5     月    31    日
                   家事法庭     法  官  黃瑞井
正本係照原本作成。
如不服本裁定關於選定監護人及指定會同開具財產清冊之人等部
分，應於送達後十日內向本院提出抗告狀，並繳納抗告費新臺幣
1千元；其餘關於宣告監護之部分，不得抗告。
中    華    民    國    99    年    5     月    31    日
                                書記官  鄭國銘
【附錄】：
‧民法第1099條
監護開始時，監護人對於受監護人之財產，應依規定會同遺囑指
定、當地直轄市、縣（市）政府指派或法院指定之人，於二個月
內開具財產清冊，並陳報法院。
前項期間，法院得依監護人之聲請，於必要時延長之。
‧民法第1099條之1
於前條之財產清冊開具完成並陳報法院前，監護人對於受監護人
之財產，僅得為管理上必要之行為。

司法院資訊處製作；財團法人民間司法改革基金會備份。
